【裁判字號】    94,上,809
【裁判日期】    950627
【裁判案由】    給付貨款
【裁判全文】
臺灣高等法院民事判決                   94年度上字第809號
上  訴  人  磐儀科技股份有限公司
法定代理人  乙○
訴訟代理人  陳慶尚律師
複代理  人  馬志平律師
            甲○○
被上訴  人  劉淑泙即維新科技企業社
訴訟代理人  韓邦財律師
            鄧湘全律師
            王唯鳳律師
參  加  人  采鑫科技股份有限公司
法定代理人  丙○○
訴訟代理人  楊肅欣律師
上列當事人間請求給付貨款事件，上訴人對於中華民國94年 8月
10日臺灣板橋地方法院93年度訴字第56號第一審判決提起上訴，
並為聲明之減縮，經本院於95年 6月13日言詞辯論終結，判決如
下：
    主  文
上訴駁回。
第二審訴訟費用由上訴人負擔。
原判決主文第 1項所命給付之金額，其利息起算日由「93年2月4
日」減縮為「93年2月5日」。
    事實及理由
一、被上訴人請求利息之起算日由起訴狀繕本送達翌日起算，減
    縮為自93年2月5日起算（見本院卷第 137頁），核與民事訴
    訟法第 446條第1項但書、第255條第1項第3款規定相符，應
    予准許。
二、被上訴人起訴主張：上訴人於民國（下同）92年 4月28日起
    陸續向被上訴人訂購品名為 HiCO RE-i6320、EmETX-i602、
    HiCORE-i6414、EmCORE-v619、EmCORE-i613 、PBPCI-4SA等
    電子材料，扣除銷貨折讓部份，總價金為新台幣（下同）1,
     224,870元；上訴人另於92年5月27日、同年6月16日向被上
    訴人訂購品名為 EmCORE-n511之電子板裸板（下稱系爭電子
    板裸板），價金計為 422,100元，被上訴人已依約交付，惟
    上訴人除就系爭電子板裸板先行給付部分貨款32,713元，其
    餘貨款均未給付，共積欠貨款 1,614,257元，爰依買賣契約
    之法律關係，請求上訴人給付被上訴人 1,614,257元，及自
    起訴狀繕本送達翌日起至清償日止，按週年利率 5％計算之
    利息。
三、上訴人則以：被上訴人交付之系爭電子板裸板有瑕疵，上訴
    人於92年8月加工過程中發現有325片之電子板裸板發生「不
    吃錫」現象，無法將ＩＣ銲接製成成品；上訴人將成品交付
    客戶後，復陸續接獲客戶反應產品品質不良及退貨，經上訴
    人檢視遭退貨之電子板裸板發現仍存在「不吃錫」之缺失，
    再遭退貨系爭電子板321片，合計有瑕疵之電子板裸板共646
    片。被上訴人交付之系爭電子板裸板具有瑕疵，其不完全給
    付，致上訴人受有損害，上訴人之損失共 2,365,633元，計
    ：(1)就上訴人已付之系爭電子板裸板貨款32,713元；(2)鑑定
    費用，第1次檢驗費20,738元，第二次檢驗費160,800元，總
    計 181,538元；(3)上訴人向被上訴人聲明退貨之系爭電子板
    裸板 290片部分，上訴人依民法第256條、第226條之規定主
    張解除契約，故被上訴人請求之貨款應扣除該部分價金97,1
    50元；(4)置換ＩＣ所增加之費用，646片共計734,232元；(5)
    客戶退換貨之損失1,320,000元。前開2,365,633元，上訴人
    主張抵銷，被上訴人尚應給付上訴人 751,376元等語抗辯。
    參加人陳述：系爭電子板裸板經兩造及參加人同意，送請工
    研院電子所鑑定結果：(1)分析樣品（ Ａ-１、Ａ-２、Ａ-３
    、Ａ-４、Ｂ-１及 Ｂ-２）之化金層與鍍鎳層界面處並無明
    顯之氧化現象，足證系爭電子板裸板並無瑕疵。至於該分析
    檢測報告(2)分析樣品（Ｂ-１及Ｂ-２）銲墊表面有輕微之鎳
    及銅存在，鎳及銅於大氣環境下容易氧化。嚴重的表面氧化
    現象可能導致銲墊之銲錫性不良，並影響銲點之強度等語，
    鑑定報告此部份所指「在一定條件，且為嚴重情形下可能導
    致此瑕疵」，係屬推測之詞，自不得為有利上訴人之認定，
    況系爭電子板裸板交付時均用真空包裝，目的為防止表面鎳
    銅成分產生氧化作用，而送鑑定之系爭電子板裸板係於92年
    5、6月間所製造，上訴人於開封加工後主張有瑕疵，並未立
    即封裝，迄94年3月25日始鑑定，間隔將近2年，銲墊表面容
    易氧化，本屬自然現象，若要細究，係屬可歸責於上訴人之
    事由，自應由上訴人承擔其不利益。
四、原審對於被上訴人之請求，判決上訴人應給付被上訴人1,61
    4,257元，及自93年2月4日起至清償日止，按週年利率5％計
    算之利息，並依聲請宣告假執行。上訴人不服，提起上訴，
    求為廢棄原審不利上訴人之判決，並駁回被上訴人於原審之
    訴及假執行之聲請。被上訴人則求為判決駁回上訴。
五、經查，被上訴人起訴主張：上訴人自92年 4月28日起，陸續
    向被上訴人訂購電子材料，扣除銷貨折讓部份，總價金為1,
     224,870元；上訴人另於92年5月27日、同年6月16日向被上
    訴人訂購系爭電子板裸板，價金為 422,100元，前開貨款扣
    除銷貨折讓後，共計 1,646,970元，被上訴人並已將前開貨
    物依約交付予上訴人，惟上訴人僅就系爭電子板裸板先行給
    付部分貨款32,713元，尚餘1,614,257元﹙1,646,970-32,71
     3=1,614,257﹚未付之事實，為上訴人所不爭，並有採購單
    、應付帳款明細表、發票、送貨單、銷貨折讓單、存證信函
    等可證（見原審卷 1第4、7、19、25、30、33頁），堪信為
    真。
六、上訴人則抗辯：被上訴人交付之電子板裸板有瑕疵，致上訴
    人受有損害，上訴人依不完全給付之法律關係，請求被上訴
    人賠償2,365,633元，並以前開金額抵銷云云。經查：
  (一)上訴人雖提出財團法人工業技術研究院電子所（下稱工研院
    電子所）92年9月8日鑑定報告（見原審卷 1第72頁至第78頁
    ），證明系爭電子板裸板「製程不良」與「銲錫能力不佳」
    云云。惟被上訴人否認送驗之化金電子板裸板樣本屬其所有
    。上訴人送鑑定時並未會同被上訴人辦理，其又無法舉證送
    鑑之電子板裸板為被上訴人所生產，前開鑑定報告之採證有
    瑕疵，不足以證明系爭電子板裸板之品質。
  (二)兩造及參加人於原審經協議確認後，將系爭電子板裸板 2片
    ，再送工研院電子所鑑定，該所94年 4月25日鑑定報告稱：
    「﹙本次鑑定分析分別使用掃描式電子顯微鏡/ 能量分散光
    譜儀﹙SEM/EDS﹚及穿透式電子顯微鏡﹙TEM﹚分析鍍鎳層與
    化金層介面，並使用電子能譜化學分析儀﹙ESCA﹚分析電子
    裸板之銲墊表面成分及鍍層之縱深元素分佈，並將原審所提
    供之樣品2片分別命名為樣品A及樣品B，在樣品A中任選兩個
    銲墊作ESCA表面元素分析及縱深元素分析，並任選 2個區域
    作SEM切片分析及EDS元素分析，樣品B中則任選2個銲墊作TE
    M微結構觀察。﹚鑑定結果為：「 從ESCA表面元素分析結果
    可發現銲墊表面有微量的鎳及銅存在，如圖5.1、5.3及表5.
     1所示，從ESCA縱深元素分析結果可得知，鍍鎳層及化金層
    之界面處並無發現明顯之界面氧化現象，如圖5.2及5.4所示
    。由SEM二次電子影像及EDS元素分析結果得知，鍍鎳層及化
    金層之界面處並沒有明顯缺陷存在，如圖5.5至5.7所示。在
     TEM之明視野影像中，也沒有發現鍍鎳層及化金層之界面處
    有明顯之氧化或腐蝕現象，如圖 5.8至5.12所示。綜合以上
    結果，(1)分析樣品﹙A-1、A-2、A-3、A-4、B-1及B-2﹚之化
    金層與鍍鎳層介面處並沒有明顯之氧化現象。(2)分析樣品﹙
    B-1及B-2﹚銲墊表面有輕微之鎳及銅存在，鎳及銅於大氣環
    境下容易氧化。嚴重的表面氧化現象可能導致銲墊之銲錫性
    不良，並影響銲點之強度」等語（見原審卷 2第15頁至第33
    頁）。故依鑑定報告所示，前開送鑑電子板裸板2片中，有1
    片之銲墊表面存有輕微之鎳及銅，但化金層與鍍鎳層介面處
    並沒有明顯之氧化現象；及電子板裸板須嚴重的氧化現象方
    可能導致銲墊之銲錫性不良，並影響銲點之強度。本院再向
    工研院電子所函查，該所函覆略以：「銅元素在大氣環境下
    易氧化，可能導致銲墊之銲錫性變差，污染元素如造成元件
    之銲錫性不良，就會影響銲點強度。銲點之壽命‧‧‧無法
    單由表面元素分析直接預測」；「電子組裝領域之國際規範
    ，似乎沒有提到金鍍層之銅污染允收標準」等語（見本院卷
    第 144頁）。故電子板裸板無法由含銅元素之比率預測氧化
    現象是否嚴重；及國際間目前並無含銅元素之規範存在。電
    子板裸板品質共分3等，系爭電子板裸板為的2等級品，為兩
    造所不爭（見本院卷第156頁），第2等級之品質，是否得含
    銅元素，依前開函所示亦無標準。送鑑定之電子板裸板係92
    年5、6間生產乙節，為兩造所不爭，迄至94年 4月25日工研
    院電子所為前開鑑定時，期間已近 2年，仍無明顯氧化現象
    ，前開工研院電子所之鑑定僅足證明送鑑之電子板裸板中有
     1片之銲墊表面存有輕微之鎳及銅，無法證明系爭電子板裸
    板嚴重氧化而有銲墊銲錫性不良之瑕疵。上訴人雖另提出工
    研院電子所王有志先生92年11月 5日所撰「高精密控制器與
    電子封裝清洗替代技術」研究報告，主張該報告案例「顏色
    異常焊墊ESCA分析」部分，其含銅（Cu）元素之比例為0.49
    %，較本件1.19%為低云云，惟查該私人報告僅稱該焊墊「顏
    色異常」，而未稱「電子板裸板異常」，亦未敘明規範所允
    許之含銅元素若干（見本院卷第40頁）。工研院電子所前開
    函已表明電子板裸板含銅元素之比率，目前並無國際規範，
    王有志先生之實驗數據0.49％，自非電子板裸板之共通標準
    ，上訴人據以主張系爭電子板裸板有瑕疵云云，自不足採。
    又，上訴人主張：電子板裸板絕不允許銅雜質存在，為主機
    板（ PCB）界公認之事實云云，惟未舉證以實其說，亦不足
    取。
  (三)上訴人另抗辯：系爭電子板裸板加工後為大陸之穗彩公司退
    貨，故系爭電子板裸板有瑕疵云云。惟查穗彩公司係利害關
    係人，就主張系爭電子板裸板有瑕疵一點，其利害關係與上
    訴人一致，自難以穗彩公司退貨之事實，證明系爭電子板裸
    板有瑕疵。況證人即上訴人生產部經理張志雄證稱：系爭裸
    板經過上訴人加工處理，出貨前有通過測試，才將產品交給
    客戶等語（見本院卷第 171頁）。上訴人送交客戶前既曾加
    工並測試，足見上訴人亦肯認被上訴人電子板裸板之品質，
    始交付客戶，縱使客戶認為貨品有瑕疵，然既經上訴人加工
    而被退貨，亦未必係系爭電子板裸板之瑕疵。
  (四)綜上，系爭電子板裸板並無瑕疵，上訴人抗辯：系爭電子板
    裸板之銲錫性不良，影響銲點強度，使上訴人所有附著於系
    爭電子板裸板上之IC零件功能出現不穩定現象，甚至無法運
    作，損失計達2,365,633元，主張抵銷云云，即不足採。
七、被上訴人主張：上訴人於原審法院93年 1月28日答辯狀，已
    就被上訴人主張應付價款中之 762,137元部分為訴訟標的之
    認諾云云（見原審卷 1第69頁）。惟查上訴人在原審訴之聲
    明為：請求駁回原告之訴，有筆錄及答辯狀可證（見原審卷
     1第59頁、64頁），並未為訴訟標的之認諾，縱使於事實及
    理由部分主張抵銷後剩餘貨款為 762,137元，亦屬事實之陳
    述，被上訴人主張係訴訟標的之認諾云云，尚有誤會。
八、綜上所述，被上訴人依買賣之法律關係，請求上訴人給付貨
    款1,614,257元，及自93年2月5日即原審第1次準備程序期日
    之翌日﹙本件起訴狀繕本係被上訴人自行送達，因無送達回
    證，上訴人亦自認於原審93年2月4日期日前已收受起訴狀繕
    本）起至清償日止，按週年利率5%計算之利息，為有理由，
    應予准許。原審判命上訴人如數給付，並為假執行之宣告，
    於法並無不合。上訴意旨指摘原判決不當，求予廢棄改判，
    為無理由，應予駁回。
九、本件事證已臻明確，兩造其餘攻擊、防禦方法及未經援用之
    證據，經本院審酌後認對判決結果不生影響，爰不一一論列
    ，附此敘明。
十、據上論結，本件上訴為無理由，依民事訴訟法第449條第1項
    、第78條，判決如主文。
中    華    民    國    95    年    6    月    27     日
                      民事第十一庭審判長法  官  鄭雅萍
                                        法  官  薛中興
                                        法  官  林恩山
正本係照原本作成。
如不服本判決，應於收受送達後20日內向本院提出上訴書狀，其
未表明上訴理由者，應於提出上訴後20日內向本院補提理由書狀
（均須按他造當事人之人數附繕本）上訴時應提出委任律師或具
有律師資格之人之委任狀；委任有律師資格者，另應附具律師資
格證書及釋明委任人與受任人有民事訴訟法第 466條之一第一項
但書或第二項（詳附註）所定關係之釋明文書影本。
中    華    民    國    95    年    6     月    29    日
                                        書記官  周淑靜
附註：
民事訴訟法第四百六十六條之一（第一項、第二項）：
對於第二審判決上訴，上訴人應委任律師為訴訟代理人。但上訴
人或其他法定代理人具有律師資格者，不在此限。
上訴人之配偶、三親等內之血親、二親等內之姻親，或上訴人為
法人、中央或地方機關時，其所屬專任人員具有律師資格並經法
院認為適當者，亦得為第三審訴訟代理人。


司法院資訊處製作；財團法人民間司法改革基金會備份。
